【裁判字號】    99,台上,8076
【裁判日期】    991223
【裁判案由】    違反毒品危害防制條例
【裁判全文】
最高法院刑事判決            九十九年度台上字第八０七六號
上  訴  人  黃俊允
選任辯護人  潘東翰律師
上列上訴人因違反毒品危害防制條例案件，不服台灣高等法院中
華民國九十九年十月一日第二審更審判決（九十九年度上更(二)字
第三五九號，起訴案號：台灣板橋地方法院檢察署九十五年度偵
字第一六八一七號），提起上訴，本院判決如下：
    主  文
上訴駁回。
    理  由
按刑事訴訟法第三百七十七條規定：上訴於第三審法院，非以判
決違背法令為理由，不得為之。是提起第三審上訴，應以原判決
違背法令為理由，係屬法定要件，如果上訴理由書狀未依據卷內
訴訟資料，具體指摘原判決不適用何種法則或如何適用不當，或
所指摘原判決違法情事，顯與法律規定得為第三審上訴理由之違
法情形，不相適合時，均應認其上訴為違背法律上之程式，予以
駁回。本件原判決綜合全案卷證資料，本於事實審法院之推理作
用，認定上訴人黃俊允有其事實欄所載之共同販賣第一級毒品海
洛因犯行，因而撤銷第一審關於上訴人部分所為科刑之判決，比
較行為時及裁判時法律，適用最有利於上訴人之規定，改判論處
上訴人共同販賣第一級毒品各罪刑（共二罪，各處有期徒刑十五
年，並均為相關從刑之宣告），已詳敘調查、取捨證據之結果及
憑以認定犯罪事實之心證理由。對於上訴人否認有上開犯行，辯
稱：「伊不認識徐賜雄，亦未和鍾文忠到永和市○○路之仁愛公
園，伊沒有販賣毒品。鍾文忠是伊未承認被查獲毒品，而懷恨在
心，所述不可採信。而徐賜雄於第一審說不認識伊，並非伊交毒
品給他。況徐賜雄於偵訊所述不一；鍾文忠於警詢及第一審說法
不一，均不足採。伊無營利之意圖，查獲之海洛因是自己吸食用
的」云云，經綜合調查證據之結果，認不可採或不足為上訴人有
利之認定，亦分別在判決內詳予指駁，並說明其理由。查證據之
取捨，為事實審法院之職權。證人之陳述有部分前後不符，或相
互間有所歧異時，究竟何者為可採，法院本得依其確信自由判斷
，若其基本事實之陳述與真實性無礙時，仍非不得予以採信，茍
未違背經驗法則或論理法則，即難遽指為違法，非謂一有不符或
矛盾，即應認其全部均為不可採信。從而證人之證言先後縱有差
異，事實審法院依憑其等之供述，斟酌其他證據，本於經驗法則
與論理法則，取其認為真實之一部，作為判決之證據，自屬合法
，難謂所認事實與供述證據之部分不符，即指判決有證據上理由
矛盾之違法。本件證人鍾文忠、徐賜雄於警詢、偵審中所為之先
後證述，雖有不一，但原判決已就相關事證詳加調查論列，復綜
合上訴人之部分自白、卷附行動電話通聯資料及電話通話基地台
位置、法務部調查局民國九十五年八月十一日調科壹字第○六○
○一二三一九號鑑定通知書、上訴人之驗尿報告、照片及扣案之
海洛因一包等證據，參互斟酌判斷，再審酌上訴人於原審之前審
坦承查扣之海洛因為其所有，及上訴人與徐賜雄間並無特殊情誼
或至親關係，竟費心自甘承受重典，涉險販賣第一級毒品海洛因
，當有牟利之意圖等情，因而認定上訴人確有上揭犯行，係合乎
推理之邏輯規則，尚非原審主觀之推測，核與經驗及論理法則並
不相違背，且非僅憑鍾文忠、徐賜雄先後不一之證言或單憑上述
電話通聯資料，即為上訴人不利之認定，亦難認有何採證及證據
上理由矛盾之違法情事。而鍾文忠、徐賜雄之證詞，何者可採，
何者不可採，原判決已依據卷內資料予以指駁及說明，上訴意旨
徒憑己意，僅因徐賜雄就其與鍾文忠約在仁愛公園見面時，是否
另有一人在場，在場之人是否為上訴人，於警詢及偵審中先後所
述不一；鍾文忠就何人與徐賜雄約在仁愛公園見面進行毒品交易
及第二次在中和戲院如何進行毒品交易，其於警詢及第一審先後
所為之證言不相一致，即恣意指摘原判決之認定違法云云，顯非
適法之第三審上訴理由。又原判決事實確有認定上訴人主觀上有
「營利之意圖」（見原判決事實一），上訴人徒憑己見，任意指
摘原判決對其主觀上有如何之營利意圖，未為記載云云，不能認
係適法之第三審上訴理由。復按偵查中單一指認之禁止，目的在
避免指認人因本身觀察能力、記憶能力之不確定性或因單一指認
具有強烈之暗示性，可能產生誤導犯罪偵查方向及侵害被指認人
權益之情形。且偵查中之指認係屬證人審判外之陳述，亦應受刑
事訴訟法第一百五十九條傳聞法則之拘束，因此，若非採列隊選
擇式之指認方式，難以確保偵查中指認之可信性，原則上固不具
證據能力，但倘有同法第一百五十九條之一至第一百五十九條之
五之情形，仍非無證據能力。查徐賜雄於九十五年十月十三日偵
訊時，檢察官提示照片令其指認，其明確指稱：「黃俊允（上訴
人）就是第一次阿扁帶來的人」等語，固為偵查中之單一指認，
係屬證人審判外之陳述，原則上不具證據能力。惟上訴人及其原
審辯護人對於徐賜雄於檢察官之上述陳述，均表示無意見，且同
意作為證據使用（見原審更(二)卷第三八頁），則原審審酌檢察官
製作上述筆錄取得該證人陳述之情況，並無違法取證，且觀諸上
開上訴人照片，亦屬清晰，並無模糊不能辨識之情況，因認依刑
事訴訟法第一百五十九條之五規定，有證據能力等語，自不能指
為違法。況原判決已說明上訴人犯本罪，並非以照片指認為唯一
依據，是縱有如上訴人所指單一照片指認之違法，然本件除去該
部分證據，綜合案內其他所有之證據，仍應為同一事實之認定，
並不影響於原判決之主旨，亦不能即認原判決違背法令。上訴人
執此主張不能作為不利上訴人之認定云云，尚難憑為第三審上訴
之適法理由。又上訴人如何有販賣海洛因牟取利益之意圖；如何
不因鍾文忠所稱挾怨報復之說，而推翻其有證據可佐之不利上訴
人之供述，亦據原判決於理由內逐一闡述甚詳（見原判決第四至
七頁，理由二之(二)(六)）。上訴意旨無視於原判決此部分論述，仍
執陳詞，漫言無營利之意圖，鍾文忠係挾怨報復云云，而重為事
實之爭辯，亦與法律所規定得上訴第三審之理由不相適合。至鍾
文忠於第一審審理時確有拒絕作證情事（見訴緝字第一七四號卷
第一○七頁），上訴人空言主張鍾文忠係不解具結為何意，遂未
具結，並非拒絕作證云云，亦難執為上訴第三審之理由。上訴意
旨所指各節，或為單純事實之爭執，或不影響全部犯罪事實之認
定而於判決無影響，或原審已加審酌、論斷，屬原審得本於職權
裁量之事項，已於判決內詳述其認事採證及證據取捨、判斷之理
由，為其職權之適法行使，並無違背證據法則之情形，或事證已
臻明確並無再為調查必要之裁量事項，亦無上訴意旨所指違背法
令之情形。依上揭說明，本件上訴為違背法律上之程式，應予駁
回。又原審對於未扣案「0000000000號」行動電話（
含SIM 卡）與鍾文忠連帶沒收誤寫部分，已依法於九十九年十二
月十日以裁定更正，此項裁定已送達於上訴人，有關誤寫之瑕疵
已經除去，併此敘明。
據上論結，應依刑事訴訟法第三百九十五條前段，判決如主文。 
中    華    民    國  九十九  年   十二   月  二十三  日
                      最高法院刑事第二庭
                          審判長法官  莊  登  照  
                                法官  徐  昌  錦  
                                法官  許  錦  印  
                                法官  呂  丹  玉  
                                法官  吳      燦  
本件正本證明與原本無異
                                      書  記  官  
中    華    民    國  九十九  年   十二   月  二十九  日
                                                      Q

司法院資訊處製作；財團法人民間司法改革基金會備份。
